最高法院刑事判決　　　
　　　　　　　　　　　　　　　　　 111年度台上字第2140號
　　　　　　　　　　　　　　　　　 111年度台上字第2141號
上　訴　人　羅忠文


　　　　　　賴燕宏





　　　　　　龔立昇



上 列一 人
選任辯護人　楊玉珍律師
上　訴　人　黃偉瑝


上列上訴人等因違反毒品危害防制條例案件，不服臺灣高等法院
臺中分院中華民國110年12月28日第二審判決（110年度上訴字第
1403、1411號，起訴案號：臺灣臺中地方檢察署 108年度偵字第
12557、12558、15701號；追加起訴案號：同上檢察署108年度偵
字第22741號），提起上訴，本院判決如下：
    主  文
上訴駁回。
    理  由
一、按刑事訴訟法第 377條規定：上訴於第三審法院，非以判決
    違背法令為理由，不得為之。是提起第三審上訴，應以原判
    決違背法令為理由，係屬法定要件。如果上訴理由書狀並非
    依據卷內訴訟資料具體指摘原判決不適用何種法則或如何適
    用不當，或所指摘原判決違法情事顯與法律規定得為第三審
    上訴理由之違法情形不相適合時，均應認其上訴為違背法律
    上之程式，予以駁回。本件原判決綜合全案證據資料，本於
    事實審法院之推理作用，認定上訴人羅忠文、賴燕宏、龔立
    昇及黃偉瑝（下合稱上訴人等）有如其事實欄所載，與「何
    信昀」暨某不詳姓名成年人，共同基於走私運輸第三級毒品
    愷他命之犯意聯絡，以國際郵件包裹方式從馬來西亞走私運
    輸愷他命1包（淨重2759.67 公克，驗餘淨重2759.21公克，
    純質淨重2290.80 公克）入境臺灣之犯行，因而維持第一審
    均論上訴人等以私運管制物品進口及運輸第三級毒品罪，並
    依想像競合犯關係從一重以運輸第三級毒品罪處斷，羅忠文
    （累犯）處有期徒刑3年11月、賴燕宏（累犯）處有期徒刑1
    年7 月、龔立昇處有期徒刑1年6月及黃偉瑝（累犯）處有期
    徒刑2年9月之判決，而駁回上訴人等對於此等罪刑部分在第
    二審之上訴；另撤銷第一審關於諭知沒收及追徵部分之判決
    ，改判分別宣告如其附表所示之沒收及追徵，已詳敘其所憑
    證據及認定之理由（羅忠文、賴燕宏及龔立昇於偵查中及原
    審審理時均自白犯行不諱），對於黃偉瑝所辯為何不足以採
    信，亦在理由內詳加指駁及說明，俱有卷存證據資料可資覆
    按，從形式上觀察，原判決並無足以影響其判決結果之違法
    情形存在。
二、上訴人等上訴意旨
㈠、羅忠文上訴意旨略以：伊於調查員詢問時即已陳明伊本件犯
    行之上手為「何信昀」暨其個人基本資料供檢調人員追查，
    原判決徒依臺灣臺中地方檢察署函覆稱並未因此查獲「何信
    昀」等旨，遽認伊不符合毒品危害防制條例第 17條第1項關
    於供出毒品來源因而查獲應減免其刑規定之要件，而不得依
    該規定減免刑責，尚嫌速斷。況縱認伊無從適用上開條項規
    定減免其刑，然伊協助檢調人員溯源查緝之犯後態度，應作
    為有利之量刑情狀加以審酌，然第一審判決卻未考量上情，
    遽對伊量處有期徒刑 3年11月之重刑，較諸其他共同正犯獲
    判之刑度嚴厲甚多，有違平等原則。原判決就第一審判決之
    上開違誤未予糾正，猶予維持，殊有不當。又伊雖覓人參與
    本件犯案，但並非本件整起私運愷他命之要角，復未獲有任
    何報酬，且伊新婚未久，亦有正當工作，倘入監服刑，將嚴
    重影響婚姻及家庭生活，請審酌相關情狀，依刑法第59條規
    定酌量減輕其刑，並宣告緩刑云云。
㈡、賴燕宏上訴意旨略以：伊於第 1次收受羅忠文所給與新臺幣
    （下同）10萬元報酬之當日晚間，即將其中 5萬元轉交與龔
    立昇收受。龔立昇就此加以否認，並陳稱：伊係出於好心幫
    忙，無償介紹黃偉瑝代收本件國際郵件包裹云云，顯係卸責
    之不實情詞，無可採信。乃原審未詳查究明事實，遽認伊因
    本件被訴犯行實際獲得犯罪所得合計共20萬元，並予以宣告
    沒收及追徵，洵屬失當云云。
㈢、龔立昇上訴意旨略以：伊素行良好，並無犯罪前科，犯後坦
    認本件被訴犯行不諱，態度良好，復未獲有任何犯罪所得，
    本應從輕量刑；反觀同案被告賴燕宏雖亦供承本件被訴犯行
    ，然其迭有犯罪前科，且其本件犯行為累犯，並因此經第一
    審法院加重其刑，復實際獲有犯罪所得20萬元，卻向法院謊
    稱已將其中10萬元交付與伊收受，企圖減免沒收暨追徵之責
    任，犯後態度顯然不佳，可見伊與賴燕宏間關於相同之量刑
    事項，伊具有較賴燕宏為多之有利情狀，然第一審判決量處
    伊有期徒刑1年6月，而僅量處賴燕宏有期徒刑1年7月，二者
    輕重相差無幾，顯不符合公平、比例及罪刑相當原則，原判
    決竟未加以糾正，仍予維持，自非允當。又伊供出本件犯行
    之上手共同正犯為賴燕宏，檢調人員並因而查獲賴燕宏到案
    ，且本件私運之愷他命於郵寄入境後，旋遭查獲扣案，並未
    外流而危害社會治安。伊因一時失慮，誤蹈刑章，經此教訓
    ，已深切省悟，爾後絕無再犯可能（附親撰之悔過書 1份）
    ，自應認伊所受宣告之刑，以暫不執行為適當，而應宣告緩
    刑，參照其他相關毒品犯罪之司法案件，亦多有宣告緩刑之
    實例可循。惟原判決疏未審酌有利於伊之上揭情事，徒以伊
    明知本件國際通郵係私運愷他命，猶居中聯繫以促使犯罪遂
    行，嚴重危害社會治安為由，而不予宣告緩刑，無非係將原
    屬運輸第三級毒品罪構成要件事實之情節，即跨國私運毒品
    進口之危害性，作為刑罰暫緩執行與否之考量因素，洵有可
    議，爰請酌情諭知緩刑云云。
㈣、黃偉瑝上訴意旨略以：本件遭查獲之私運愷他命案件，龔立
    昇對伊說該次僅係以鹽燈「試跑」（模擬郵寄私運物品）而
    已，後續始會實際郵寄愷他命等語，故伊並不知該筆遭查扣
    國際郵件包裹之內容物係愷他命，主觀上欠缺私運愷他命之
    犯罪故意，此據龔立昇於第一審作證時證述明確。而龔立昇
    就其自身犯案情節自白不諱，顯無另蹈偽證風險對伊故事偏
    袒之必要，足證伊所辯非虛，而堪予採信。詎原審未詳查釐
    清上情，遽以龔立昇嗣於第一審作證時翻易其先前所為不利
    於伊之證言，改稱：黃偉瑝不知郵件包裹內係愷他命云云，
    認屬迴護之詞，而不予採信，實有違誤云云。
三、惟證據取捨、事實認定、科刑輕重及緩刑宣告與否，均屬事
    事實審法院之職權，倘其採證及認事並未違背證據法則，復
    已敘明其取捨證據之心證理由，且科刑輕重暨宜否暫緩執行
    ，若亦符合規範體系及目的，並兼顧共同正犯間量刑之相對
    均衡，於裁量權之行使無所逾越或濫用，而無明顯違反公平
    、比例及罪刑相當原則者，即不得任意指為違法而執為適法
    之第三審上訴理由。⑴、本件原判決依憑黃偉瑝於法務部調
    查局臺中市調查處調查員詢問及檢察官訊問時供承略以：伊
    從一開始且包括後來通知要改以郵寄包裹宅配時，即知要接
    領愷他命，因為家裡需要錢，龔立昇說會給伊10萬元作為報
    酬，所以伊願意鋌而走險，伊都認罪，伊確實知道包裹裡有
    愷他命等語，核與證人賴燕宏於偵訊時證稱：伊有請龔立昇
    將從馬來西亞郵寄過來的鹽燈中含有愷他命之事告知黃偉瑝
    等語；以及證人龔立昇於偵訊及第一審作證初時陳稱：賴燕
    宏有說要運愷他命包裹，所以報酬才會高達10萬元，伊有向
    黃偉瑝說包裹裡係愷他命等語吻合，佐以卷附法務部調查局
    鑑定書、國際掛號郵件簽收清單、本件國際郵件包裹暨內容
    物照片、拉曼光譜偵測器測試報告、賴燕宏與龔立昇間之通
    訊軟體「微信」對話紀錄，以及扣案愷他命暨上訴人等所持
    用之行動電話等證據資料，足以擔保黃偉瑝前揭所為不利於
    己之供述，以及賴燕宏暨龔立昇所為不利於黃偉瑝之指證均
    屬可信，因認黃偉瑝確有本件被訴私運愷他命之犯行，已詳
    敘其所憑之證據及認定之理由；對於黃偉瑝在原審所為如其
    前揭上訴意旨所示之辯解，以及龔立昇於第一審作證時嗣改
    為附和黃偉瑝辯詞而更易之證言，為何分係卸責及迴護之詞
    而均不足以採信，亦依據卷內資料詳予指駁及說明（見原判
    決第9頁倒數第4行至第14頁第14行）。再者，原判決認定賴
    燕宏因本件犯行，已實際獲得羅忠文所給與之現金合計20萬
    元，而該等未扣案之犯罪所得，應依刑法第38條之1第1項及
    第 3項規定，在賴燕宏宣告罪刑主文項下諭知沒收及追徵，
    亦詳述其憑據及理由略以：賴燕宏對於究竟如何且交付多少
    報酬與龔立昇之疑義，其先後於偵查中及原審審理時所為之
    供述歧異，計有分2次各5萬元而合計為10萬元，與僅單次 5
    萬元之出入，其供詞反覆不一，是否屬實，非無可疑。況龔
    立昇否認曾因本件犯行收受賴燕宏所交付之任何款項，且卷
    內並無可佐賴燕宏所為上揭供詞可信之事證；至賴燕宏主張
    龔立昇迨無不求報償即居間介紹黃偉瑝代收毒品郵件包裹之
    可能云云，尚不足憑為其有利之認定，故難認賴燕宏上揭關
    於業將部分款項轉交與龔立昇之供詞可採等旨（原判決第14
    頁第15行至第15頁第4行及第27頁第2至11行）。核原判決之
    採證認事，尚與經驗、論理、補強及相關證據法則無違，且
    依其所認定賴燕宏實際獲有未扣案犯罪所得20萬元之事實，
    並就上開款項對於賴燕宏為沒收及追徵之諭知，於法亦無不
    合。黃偉瑝及賴燕宏上訴意旨均無視原判決明確之論斷與說
    明，猶各執其等不為原審所採信之相同陳詞，黃偉瑝並就其
    主觀上是否知悉本件國際郵件包裹內為愷他命一節，賴燕宏
    則並就其實際犯罪所得金額，分別再為單純事實之爭辯，無
    非皆係對於原判決採證認事職權之適法行使，任意指摘，顯
    非適法之第三審上訴理由。⑵、羅忠文於原審雖供述其本件
    被訴犯行之毒品上手為「何信昀」，然原判決以檢調人員並
    未因此有所查獲，而認無從依毒品危害防制條例第17條第 1
    項之規定減輕或免除其刑，已論敘其理由；復認定並說明：
    羅忠文、賴燕宏及黃偉瑝本件犯行均為累犯，於依司法院釋
    字第775號解釋意旨審酌相關犯情後，認為適用刑法第 47條
    第 1項累犯規定加重最低本刑尚不至於過苛，而皆依上開規
    定加重其刑；羅忠文、賴燕宏及龔立昇於偵查及審判中均自
    白本行犯行，俱依修正前毒品危害防制條例第17條第 2項規
    定減輕其刑；賴燕宏、龔立昇及黃偉瑝，皆供出本件毒品來
    源因而查獲相關共同正犯，而均應依同條例第17條第1 項規
    定減輕其刑；羅忠文、賴燕宏及黃偉瑝部分均先加後（遞）
    減之，龔立昇部分則遞減之等旨。另以上訴人等共同所犯本
    件罪行，於分別依法（遞）減輕其等刑責後，最低處斷刑度
    已非嚴峻，且其等漠視厲禁，跨國私運大量毒品，戕人身心
    健康，危害社會治安甚鉅，亦難認其等犯罪於客觀上有何情
    輕法重或在客觀上足以引起一般同情之情形，並據而說明其
    等均無適用刑法第59條之規定酌減其刑餘地。復以第一審判
    決對於上訴人等之量刑，係以其等之責任為基礎，並依刑法
    第57條各款所列事項審酌一切情狀，因而分別量處羅忠文有
    期徒刑3年11月、賴燕宏有期徒刑1年7月、龔立昇有期徒刑1
    年6月及黃偉瑝有期徒刑2年9 月，認為尚稱妥適，且就龔立
    昇所受宣告之刑，衡諸刑罰之特殊及一般預防需求，以其並
    無暫不執行為適當之情形，因而不為緩刑之諭知，均已說明
    其理由綦詳（見原判決第17頁最末行至第23頁第21行，以及
    第26頁第13行至第27頁第1 行、同頁第18行至第28頁第14行
    ）。原判決以第一審判決之論罪科刑部分，並無不當，乃予
    以維持而駁回上訴人等在第二審之上訴，核未逾越或濫用法
    律賦予法院得自由裁量刑罰輕重及是否暫緩執行之權限，並
    兼顧共同正犯間量刑之相對均衡，亦無明顯違背公平、比例
    及罪刑相當原則之情形，自不得任意指為違法。羅忠文及龔
    立昇上訴意旨置原判決明確之論斷與說明於不顧，重執其等
    提起第二審上訴之陳詞，再事爭執，不外皆係對於原判決刑
    罰裁量職權之適法行使，任意指摘，同非第三審上訴之合法
    理由。
四、綜上，本件上訴人等上訴意旨並非依據卷內資料具體指摘原
    判決不適用何種法則或如何適用不當，徒就原審採證認事及
    刑罰裁量職權之適法行使，以及原判決已詳細論斷說明之事
    項，徒憑己意重為爭執，顯與法律規定得為第三審上訴理由
    之違法情形不相適合，揆諸首揭規定及說明，其等上訴均為
    違背法律上之程式，應併予駁回。此外，羅忠文、龔立昇所
    提起之本件上訴既均應從程序上駁回，則羅忠文請求本院改
    判酌量減輕其刑，且與龔立昇均請求本院諭知緩刑，即俱屬
    無從審酌，附此敘明。
據上論結，應依刑事訴訟法第395條前段，判決如主文。
中    華    民    國   111    年    4     月    28    日
                  刑事第一庭審判長法  官  郭  毓  洲  
                                  法  官  林  英  志  
                                  法  官  林  靜  芬  
                                  法  官  周  盈  文  
                                  法  官  蔡  憲  德  
本件正本證明與原本無異
                                  書記官
中    華    民    國   111    年    4     月    29    日